【裁判字號】    89,訴,1699
【裁判日期】    900827
【裁判案由】    毒品危害防制條例
【裁判全文】
臺灣高雄地方法院刑事判決                        八十九年度訴字第一六九九號
    公  訴  人  臺灣高雄地方法院檢察署檢察官
    被      告  乙○○
    指定辯護人  本院公設辯護人庚○○
    被      告  丁○○
    選任辯護人  任進福
    被      告  癸○○
    指定辯護人  本院公設辯護人子○○
右列被告因毐品危害防制條例案件，經檢察官提起公訴（八十八年度偵字第二七二三
九號、八十九年度偵字第一四四四號、第八一七四號），本院判決如左：
    主  文
丁○○販賣第二級毐品，處有期徒刑柒年貳月；褫奪公權伍年。販賣毒品所用之00
00000000號行動電話壹支、販賣毐品所得之現金新臺幣壹仟元，均沒收之。
乙○○、癸○○均無罪。
    事  實
一、丁○○意圖營利，於民國八十九年一月六日凌晨三時許，在高雄市左營區義民巷
    九十三之一號，以其所有供販賣毐品所用之0000000000號行動電話為聯絡工具，
    販賣第二級毐品安非他命一小包予甲○○一次，代價新台幣（以下同）一千元，
    因甲○○未帶現金，二人乃約定以上開行動電話聯絡還錢事宜；嗣於八十九年一
    月六日二十時許，丁○○在前揭處所前為警查獲，並扣得其所有供施用之安非他
    命一小包（施用安非他命部分另經檢察官偵辦），嗣於警方盤查丁○○時，甲○○洽以電話接通上開行動電話，聯絡丁○○給付貨款之事，而為警方接聽，旋甲○○即持現金一千元，前往上揭處所找丁○○，並於上揭處所門口交付一千元貨
    款給警員辛○○，而為警查獲丁○○販賣安非他命之犯行，並扣得上開供犯罪所
    用之行動電話一支及因犯罪所得之現金一千元。
    理  由
甲、被告丁○○部分：
一、訊據被告丁○○矢口否認有何右揭犯行，辯稱查獲當日他被警察查獲持有安非他
    命後，警察即將他帶往高雄市左營區義民巷九十三之一號屋內，並將他反綁在沙
    發椅上，後來看到甲○○拿一千元之鈔票自屋外進來，然他並沒有販賣安非他命
    給甲○○，不知甲○○拿一千元作何事等語。惟查被告丁○○於上開時地販賣安
    非他命予甲○○之事實，業據被告丁○○及甲○○於警訊時供陳不諱，並有扣案
    之行動電話一支、現金一千元附卷可按；事後甲○○雖翻異前詞，供稱販賣者係
    綽號「阿國」之人，並非被告丁○○等語，然甲○○對於有在前揭時地買賣安非
    他命，並與販賣者約定以0000000000號行動電話聯絡支付價金之事實並不否認，
    從而本院應審究者，為證人甲○○於警訊中是否有誤認被告丁○○為販賣者之可
    能？經查（一）被告丁○○與甲○○於案發時已認識三個月，且已見過幾次面之
    事實，業據被告丁○○於警、偵訊時供陳不諱，是證人甲○○及被告丁○○於本
    院八十九年八月二十一日訊問時陳稱互不認識云云，無非事後卸責、迴護之辭，
    證人甲○○既與被告丁○○相識，豈有可能誤把被告丁○○當作「阿國」而指認
    。（二）0000000000號行動電話係被告丁○○申請，且由其使用之事實，業據被
    告丁○○於本院審理時陳明在卷，並有台灣大哥大股份有限公司函一紙附卷可按
    ，被告丁○○雖供稱案發前二、三天有借給「李富國」使用，然被告丁○○亦供
    稱查獲當天及前一天都沒有將行動電話借給他人使用，則證人甲○○要找之人應
    係被告丁○○無訛，蓋證人甲○○係於查獲當日凌晨購入安非他命，並與販賣者
    約定以上開行動電話聯絡，而被告丁○○於該日並未將行動電話借予他人使用，
    若係他人販賣安非他命給甲○○，不可能留被告丁○○之行動電話給證人甲○○
    ，否則販賣之價金會被被告丁○○拿走，且會暴露行跡，足證販賣之人為被告丁○○無訛。（三）被告丁○○係從高雄市左營區義民巷九十三號之一處所出來時
    為警查獲，此業據查獲警員己○○、辛○○到庭結證屬實，而該處所洽好為證人
    甲○○購買安非他命之處所，此業據證人甲○○供陳在卷，而證人甲○○藉以聯
    絡付款之工具，洽好為被告丁○○使用中之電話，若非販賣者正是被告丁○○，
    豈會有如此多之巧合。（四）證人甲○○打被告丁○○之行動電話聯絡付款事宜
    時，由警員辛○○接聽，在電話中李本歧即稱呼「阿華」，後來甲○○到達前揭
    處所門口時，亦喊叫「阿華」，由辛○○開門後，交付一千元給辛○○，辛○○
    問錢作何用，甲○○即告知係買毐品欠的錢等情，業據證人己○○、辛○○到庭
    結證屬實，可證證人甲○○事後供稱販賣者係阿國，渠係要把錢還給阿國等語，
    無非事後迴護之辭。綜上所述，可知證人甲○○當日要找之人係被告丁○○無訛
    ，是被告丁○○及證人李本歧事後所述無非迴護之辭，不足採信，被告丁○○罪
    證明確，犯行堪以認定。
二、核被告丁○○所為係犯毐品危害防制條例第四條第二項之販賣第二級毐品罪。被
    告丁○○持有安非他命之行為為販賣之行為所吸收，爰不另論罪。審酌被告丁○○明知安非他命係毒品，仍予以販賣，助長吸用，戕害他人健康，犯後猶飾詞否
    認犯行，毫無悔意，惟念其並未大規模販賣，所得亦不多等一切情狀，量處如主
    文所示之刑，以資懲儆，並就其犯罪之性質認有褫奪公權之必要，併予宣告褫奪
    公權五年。又被告丁○○所有之0000000000號行動電話一支及扣案之現金一千元
    ，分別為供販賣毒品所用及因犯罪所得之物，爰依毒品危害防制條例第十九條第
    一項規定宣告沒收之，且上開物品業經扣押在卷，自無全部或一部不能沒收之問
    題，本院無庸依同條項後段之規定諭知追徵或抵償。至於扣案之被告丁○○所有
    之安非他命一小包，係其所有供施用之物，與本案無關，爰不另為沒收銷燬之諭
    知。
三、公訴意旨另謂：被告丁○○於八十九年一月四日，在高雄市左營區○○○路廿二
    號，販賣第二級毒品安非他命給綽號「小胖」之不詳姓名男子二次，因認其涉有
    毐品危害防制條例第四條第二項之販賣第二級毐品罪嫌。訊據被告丁○○堅決否
    認有何上開犯行，辯稱伊沒有販賣安非他命給小胖云云。經查被告丁○○固於警
    訊中自白有販賣安非他命給小胖等語，然自偵訊至本院審理時均否認有何上開犯
    行，自難以被告丁○○前後不一之自白，遽入被告丁○○於罪，此外復查無其他
    積極證據足資證明被告丁○○有何上開販賣之犯行，本應為無罪之諭知，惟因檢
    察官認此部分與前開判決有罪部分有連續犯之裁判上一罪之關係，爰不另為無罪
    之諭知，附此敘明。
乙、無罪部分：
一、公訴意旨略如附件起訴書所載。
二、按犯罪事實應依證據認定之，無證據不得推定其犯罪事實。又不能證明被告犯罪
    者，應諭知無罪之判決，刑事訴訟法第一百五十四條、第三百零一條第一項分別
    定有明文。又被告之自白，雖為證據之一種，但必須與事實相符者為限，若其自
    白顯有疑義，而審理事實之法院，就其職權調查之所得，乃未能證明其自白確與
    事實相符，自不得據為認定犯罪事實唯一基礎；而認定不利被告之事實，須依積
    極證據，苟積極證據不足為不利於被告事實之認定時，即應為有利於被告之認定
    ，不必有何有利之證據；事實之認定，應憑證據，如未能發現相當證據，或證據
    不足證明，自不能以推測或擬制之方法，以為裁判基礎，最高法院十八年上字第
    一○八七號、三十年上字第八一六號、四十年台上字八六號分別著有判例足供參
    照。
三、被告乙○○部分：
    公訴人認被告乙○○涉有販賣第二級毐品安非他命予綽號「涵妮」及「阿斜」施
    用之論據，無非以丙○○、壬○○於警訊時之陳述為其論據。訊據被告乙○○堅
    決否認有何上開犯行，辯稱伊沒有販賣毐品給他人施用，且伊與丙○○間曾有爭
    執，丙○○係藉機誣陷等語。經查：（一）壬○○於警訊時雖供稱：「事實我男
    朋友（即被告乙○○）不是像丙○○靠販賣安非他命維生的，只是偶而會賣一些
    當零用錢」等語，然壬○○對於販賣之時間、地點及對象均未詳細交待，本院無
    從就其指訴之內容是否實在詳加調查；且所謂證人係指「陳述自己觀察事實之人
    」，然壬○○上開陳述是否親身經歷、目睹，因壬○○屢經傳拘均未到案，而無
    從辨明。（二）壬○○於警員訊問其如何知悉乙○○販賣時答稱：「我表姐綽號
    涵妮曾經向他拿兩、三次，所以才知道他有在販賣」等語，然壬○○並未提及涵
    妮有支出價金之行為，則壬○○對於「販賣」、「魄贈」、或「轉讓」之區別是
    否清楚，其警訊中所指「販賣」是否指有支付價金之行為，均因壬○○未到案而
    無從明瞭。（三）丙○○於警訊中雖直指被告乙○○分別以五百元、一千元、二
    千元之代價販賣安非他命給涵妮、阿斜等人，然當警員問及涵妮、阿斜等人之年
    籍資料時，則答稱不知道云云，則丙○○所言是否屬實，因涵妮、阿斜等人無從
    到案而無法得知。（四）被告乙○○興丙○○間相處並不融洽，二人曾因安非他
    命之事吵架，二人並互稱要向警方檢舉有販賣安非他命等情，業據壬○○於警訊
    時陳明在卷，是被告乙○○稱伊與丙○○間有爭執一語，堪以採信，則丙○○於
    警訊中，未經具結，且未經被告乙○○行使詰問所為之陳述是否實在，不無疑議
    。（五）販賣安非他命之法定刑相當重，一般交易者均以極秘密之方式行之，而
    被告乙○○既與丙○○間有閒隙，被告乙○○豈有可能讓丙○○知道他在販賣安
    非他命，益證丙○○於警訊中之陳述不實在。（六）本案係警方先查獲丙○○後
    ，依丙○○之指訴，前往被告乙○○住處搜索而查獲，然警方執行搜索之結果，
    並未查獲任何帳冊、電子秤、分裝袋，甚至在被告乙○○身上或其住處均未查到
    任何毐品，足證被告乙○○並無販賣安非他命之犯行。綜上所述，壬○○、丙○○二人於警訊中雖有指認被告乙○○販賣安非他命給第三人，然其二人於警訊之
    陳述均相當模糊，且均未提供第三人之年籍資料供本院調查，嗣其二人經本院傳
    拘均未到庭，則其於警訊中所為之陳述是否實在，因被告乙○○無從於審判程序
    中行使詰問，而無從辨別，是尚難以壬○○、丙○○二人於警訊中之陳述，遽為
    對被告乙○○不利之認定，此外復查無其他積極證據足資證明被告乙○○有何上
    開販賣之犯行，被告乙○○犯罪不能證明，應為無罪之諭知。
四、被告癸○○部分：
    公訴人認被告癸○○涉有販賣第一級毐品海洛因予戊○○施用之論據，無非以被
    被告癸○○於警訊中之自白、戊○○於警訊時之陳述、被告癸○○持有之海洛因
    ０．三公克、行動電話一支、販毐所得一千元為其論據。訊據被告癸○○堅決否
    認有何上開犯行，辯稱係戊○○邀他一同出資購買海洛因施用，他並沒有販賣海
    洛因給戊○○等語。經查：（一）被告癸○○於警訊中係稱：「：：我並不是販
    賣毐品給他，是他拜託我幫他調貨：：」等語，核與戊○○於警訊時陳稱：「我
    毐品係於八十九年三月三十一日十一時三十分，在住處打癸○○行動電話
    0000000000連絡要其幫我代購一級毐品海洛因一小包一千元：：」等語相符，而
    被告癸○○於查獲日即八十九年三月三十一日交付給戊○○之毐品，係其於八十
    九年三月二十九日下午三時許，向不詳姓名綽號「欽仔」之人購入，此亦據被告
    癸○○於警訊時供述綦詳，從而被告癸○○係應戊○○之要求才將其早已購入供
    自己施用之海洛因交付給戊○○，被告癸○○主觀上係基於幫助戊○○施用之意
    思而交付海洛因，並非為圖謀利而販賣海洛因給戊○○；被告癸○○之行為要與
    販賣不同。（二）查獲之一千元係戊○○供償債之用，並非交易毐品之代價一節
    業據戊○○於警訊時供陳在卷，戊○○於警訊中既已供陳有託被告癸○○代購毐
    品，則扣案之一千元若果真係交易之代價，戊○○根本無須隱瞞，是戊○○供稱
    係供還債之用堪以採信。（三）戊○○於警訊中雖亦供稱購買毐品之一千元，我
    日後要還等語，然所謂販賣係指基於營利之意思而販入、賣出，本案被告癸○○
    購入之初係供自己施用之用，是被告癸○○之行為已與販入行為不同，被告癸○○事後復係應戊○○之要求而交付海洛因，則戊○○交付其應分擔之價金予被告
    癸○○係當然之事，並無任何證據證明被告癸○○有從中圖利之行為，是被告癸○○之行為亦與意圖販賣而持有毐品之犯行不符，從而自難以戊○○交付一千元
    給被告癸○○，而認被告被告癸○○有從中牟利。綜上所述，被告癸○○係因戊○○之請託而交付其早已購入供自己施用之海洛因，換言之，被告癸○○係基於
    幫助戊○○施用之故意而交付海洛因，要與圖牟營利而販入、賣出海洛因不同，
    此外復查無其他積極證據足資證明被告癸○○有何上開販賣之犯行，被告癸○○
    犯罪不能證明，應為無罪之諭知。
據上論斷，應依刑事訴訟法第二百九十九條第一項前段、第三百零一條第一項、毐品
危害防制條例第四條第二項、第十九條第一項、刑法第十一條、第三十七條第二項，
判決如主文。
本案經檢察官秦德進到庭執行職務。
中      華      民      國    九十      年      八      月    二十七    日
                                    臺灣高雄地方法院刑事第三庭
                                        法  官  李  淑  惠
右正本證明與原本無異。
如不服本判決，應於判決送達後十日內，向本院提出上訴狀。
                                        書記官  馮  欽  鳳
中      華      民      國    九十      年      八      月    二十七    日


司法院資訊處製作；財團法人民間司法改革基金會備份。
